【裁判字號】    88,家訴,225
【裁判日期】    890114
【裁判案由】    辦理出生別變更登記
【裁判全文】
臺灣板橋地方法院民事判決  八十八年度家訴字第二二五號
    原      告  丁○○○
                甲○○
                丙○○○
    被      告  乙○○(蜜)
右當事人間請求辦理出生別變更登記事件，本院判決如左：
    主      文
原告之訴駁回。
訴訟費用由原告負擔。
    事      實
甲、原告方面：
  一、聲明：被告應辦理更名及出生別戶籍變更登記手續。
  二、陳述：原告父母生有三女，即原告丁○○○、甲○○、丙○○○三人，出生別
      分別為長女、次女、三女，日據時期即昭和十年十月一日，原告父母又收養被
      告為養女，取名林氏蜜，臺灣光復後雖雙方戶籍為轉登記，但因彼此各自嫁人
      ，故未發現被告之名及出生別均有錯誤，近因辦理繼承登記，須被告協同辦理
      ，始發現被告戶籍上之「名」及「出生別」均記載錯誤，即被告原名為「蜜」
      ，現誤登為「密」，而出生別為「養女」，現誤登為「長女」，以致須被告至
      戶籍單位辦理更名及出生別變更登記，始克完成繼承手續，無奈被告拒不前往
      ，雖經催告，亦不置理，為此訴請判如聲明所示。
  三、證據：提出戶籍謄本影本五件、戶籍登記申請書影本一件為證。
乙、被告方面：
    本件未經言詞辯論，被告亦未提出任何聲明或陳述。
     理      由
一、按原告之訴，依其所訴之事實，在法律上顯無理由者，法院得不經言詞辯論，逕
    以判決駁回之，民事訴訟法第二百四十九條第二項定有明文。
二、次按戶籍登記有錯誤或脫漏時，應為更正之登記。更正登記，以本人、原申請人
    或利害關係人為申請人。戶籍登記之申請應於事件發生或確定後三十日內為之，
    其申請逾期者，戶政事務所仍應受理。戶政事務所查有不於法定期間內申請者，
    應以書面定期催告應為申請之人。更正登記經催告仍不申請者，戶政事務所得逕
    為登記，戶籍法第二十四條、第四十五條、第四十七條第一項、第二項、第三項
    分別定有明文。準此，戶籍登記之錯誤，本人、原申請人或利害關係人均得向戶
    政事務所申請為更正之登記，且倘戶政事務所發現登記有錯誤，而有申請權人又
    不於法定期間內申請更正者，戶政事務所於踐行催告程序後，亦得逕行為更正之
    登記，故利害關係人無起訴請求本人辦理更正登記之必要，苟起訴請求命本人就
    戶籍登記之錯誤辦理更正登記，係屬欠缺權利保護要件。查本件原告主張之事實
    縱令屬實，惟其以被告之名及出生別之戶籍登記有錯誤為由，訴請被告辦理變更
    登記（按應係更正登記之誤），揆諸前開說明，原告之訴並無權利保護之必要，
    在法律上顯無理由，自不應准許，爰不經言詞辯論，逕以判決駁回之。
三、據上論結：本件原告之訴顯無理由，依民事訴訟法第二百四十九條第二項、第七
    十八條，判決如主文。
中      華      民      國    八十九    年      一      月     十四     日
                                    臺灣板橋地方法院家事法庭
~B法  官  高文淵
右正本證明與原本無異。
如不服本判決，應於判決送達後廿日內，向本院提出上訴狀。
中      華      民      國    八十九    年      一      月     十四     日
~B書記官  李錦輝


司法院資訊處製作；財團法人民間司法改革基金會備份。
